【裁判字號】    99,交聲,574
【裁判日期】    990813
【裁判案由】    違反道路交通管理處罰條例聲明異議
【裁判全文】
臺灣臺北地方法院交通事件裁定         99年度交聲字第574號
原處分機關  臺北市交通事件裁決所
異  議  人
即受處分人  乙○○
上列異議人即受處分人因違反道路交通管理處罰條例案件，對於
臺北市交通事件裁決所於民國九十九年四月十五日所為之北市裁
罰字第裁22—A01YSA138號處分（原舉發通知單案號：掌電字第
A01YSA138號）聲明異議，本院裁定如下：
    主  文
原處分撤銷。
乙○○汽車駕駛人轉彎時，在多車道左轉彎，不先駛入內側車道
，處罰鍰新臺幣陸佰元，並予記違規點數壹點。
    理  由
一、原處分意旨略以：異議人即受處分人（下稱受處分人）乙○
    ○於民國九十九年二月二十八日下午四時三十八分許，駕駛
    車牌號碼三三五五—ＭＢ號自用小客車，行經台北市○○○
    路○段與羅斯福路六段一四二巷路口，有不先駛入內側車道
    逕自中線車道左轉之違規行為，經臺北市政府警察局文山第
    二分局員警甲○○認受處分人違反道路交通管理處罰條例第
    四十八條第一項第四款之行為掣單舉發，經受處分人提出申
    訴，原處分機關仍認其有上揭在多車道左轉彎，不先駛入內
    側車道之違規行為，爰依道路交通管理處罰條例第四十八條
    第一項第四款、第六十三條第一項第一款（原裁決書漏引第
    一款）之規定，裁處受處分人罰鍰新台幣（下同）七百元，
    並記違規點數一點。
二、異議意旨略以：受處分人於前述時、地駕車左轉，係從內側
    車道見左轉綠燈亮後，始依車流左轉，員警顯然攔錯車輛，
    伊並未違規，員警執意要求伊簽收罰單，伊拒絕並回車內駛
    離，另員警稱有告知伊到案時間及處所，伊絕無知悉，若伊
    已回頭上車準備駛離時，員警口頭自言自語當作已告知，未
    免太過輕率，且顯然未盡告知之責，難以令人接受。為此對
    原處分不服，而聲明異議云云。
三、按汽車駕駛人轉彎時，在多車道左轉彎，不先駛入內側車道
    者，處六百元以上一千八百元以下罰鍰外，並予記違規點數
    一點，道路交通管理處罰條例第四十八條第一項第四款、第
    六十三條第一項第一款分別定有明文。再按，行為人有違反
    道路交通管理處罰條例之情形者，應填製舉發違反道路交通
    管理事件通知單，並於被通知人欄予以勾記，當場舉發者，
    應填記駕駛人或行為人姓名、性別、出生年月日、地址、身
    分證統一號碼及車主姓名、地址、車牌號碼、車輛種類。被
    查獲之駕駛人或行為人為受處分人時，應於填記通知單後將
    通知聯交付該駕駛人或行為人簽名或蓋章收受之；拒絕簽章
    者，仍應將通知聯交付該駕駛人或行為人收受，並記明其事
    由及交付之時間；拒絕收受者，應告知其應到案時間及處所
    ，並記明事由與告知事項，視為已收受，違反道路交通管理
    事件統一裁罰基準及處理細則第十一條第一項第一款亦規定
    甚明。另違反道路交通管理事件舉發通知單本係用以通知被
    舉發人交通違規之事實，員警請違規人在舉發通知單上簽名
    ，乃係請違規人簽收舉發通知單，表示以書面告知舉發事由
    之意，與行為人是否承認舉發之違規事實無關，若員警當場
    舉發時被舉發人已知悉其違規事實，自生通知之效力，不因
    被舉發人嗣後拒絕簽收舉發通知單而異其效果，且是否有違
    規情事，需由法院來作最後裁判，尚非受處分人自認無違規
    情事，即得任意拒絕簽收舉發通知單，此觀前揭規定自明。
四、經查：
(一)、受處分人對於其於前揭時間，駕駛上開車輛行經台北市○○
    ○路○段與羅斯福路六段一四二巷路口左轉，並為警掣單舉
    發之事，並不爭執，惟以前開情詞置辯。然本件舉發違規之
    經過，業經證人即舉發員警甲○○到庭具結證述明確，其稱
    ：當天我在羅斯福路六段一四二巷要舉發交通違規，受處分
    人沒在內側車道左轉，受處分人是在第二車道，羅斯福路六
    段是四個車道，那邊有個標誌，要左轉一定要從內側車道左
    轉，所以我就把受處分人攔停下來，並告知違規的事實，剛
    開始受處分人說不清楚這個規定說要左轉，我跟受處分人說
    那邊有標誌，開車的駕駛應該要注意，所以他承認那他有違
    規，所以我就依法開單舉發。我不會認錯車子，我是親眼看
    到他，警方處理不會因為無法確認的狀況而攔停，我是在確
    認的情況下攔停的，而且一開始異議人也有承認他違規等語
    （見本院九十九年五月十四日訊問筆錄）。是證人甲○○已
    詳細說明本件查獲之經過，再參酌證人甲○○為執行交通勤
    務之警員，與受處分人並無任何利害關係或嫌隙，當無甘冒
    偽證罪責故意誣陷受處分人之理，足見證人所言屬實，受處
    分人確有違規之事實。是異議人上開辯解，並不可採。
(二)、又證人甲○○開立舉發通知單後，即將舉發通知單交給受處
    分人並請其簽收舉發通知單，但受處分人拒簽舉發通知單，
    並突然離開，證人無法確認受處分人是否已知應到案處所及
    日期等情，復據證人證述明確，其稱：受處分人有出示他的
    身分資料給我抄，當我把單子製作完畢，要請當事人簽名，
    賴先生又不承認他有違規，他拒絕簽名，不簽收。我告知他
    就不會再寄送罰單給他，請他五天後自己去裁決所或是監理
    站去繳納罰款。我告知的時候，受處分人一邊要走回車上，
    我跟他說罰單不會再寄給他，他就往回走等語明確。是由上
    情可知，受處分人對本件違規事實並非毫無所悉，且證人依
    法所掣發之舉發違反道路交通管理事件通知單，其上已明確
    記載違規事實、到案日期、到案處所等，有該舉發通知單一
    紙存卷可參，則員警將該舉發通知單交付受處分人簽名或蓋
    章收受時，受處分人於斯時已處於隨時可得收受該舉發通知
    單之狀態，受處分人雖未收受實體罰單，仍可利用「公路監
    理網」查詢該筆違規資料，倘其對違規事實有所疑義，自得
    依法定程序提出申訴尋求救濟，本身之權利並未因而受有影
    響，是應認受處分人之違規行為業經執勤員警合法舉發。雖
    因受處分人突然轉身駕車離去，舉發員警無法確認受處分人
    有無聽到其告知之應到案時間及處所，惟此就受處分人曾受
    舉發之事實並無影響，受處分人仍應就其違規行為擔負責任
    。若非如此，無異鼓勵違規行為人倘不服員警取締，均可心
    存僥倖，以拒絕簽收、拒絕受告知之投機方式，規避員警之
    合法舉發，圖求卸責，則道路交通安全秩序勢將破壞無存，
    難以維持。
(三)、綜上所述，本件受處分人有道路交通管理處罰條例第四十八
    條第一項第四款規定之違規行為，且業經警員合法舉發，惟
    因受處分人突然離去導致員警未能詳細完整告知應到案處所
    及日期，是受處分人尚無從明確知悉舉發通知單上所記載之
    應到案日期，故難認受處分人係故意不依限到案，從而原處
    分機關依道路交通管理處罰條例第四十八條第一項第四款、
    第六十三條第一項第一款及統一裁罰基準及處理細則規定，
    認為受處分人未在期限內繳納或到案聽候裁決，裁處受處分
    人罰鍰七百元，併記違規點數一點，即難認為有當，應由本
    院將原處分撤銷，以受處分人有前開違規行為，從輕處以六
    百元之罰鍰，併依同條例第六十三條第一項第一款規定記違
    規點數一點，爰裁處如主文第二項所示，以資適法。
五、據上論斷，應依道路交通案件處理辦法第二十條前段，裁定
    如主文。
中    華    民    國     99     年     8    月   13   日
                        交通法庭  法  官  游士珺
上正本證明與原本無異。
如不服本裁定，應於裁定送達後5日內向本院提出抗告狀。
                                  書記官  許婉如
中    華    民    國    99    年    8     月    13    日

司法院資訊處製作；財團法人民間司法改革基金會備份。
